【裁判字號】    90,易,144
【裁判日期】    900316
【裁判案由】    侵占
【裁判全文】
臺灣板橋地方法院刑事判決                            九十年度易字第一四四號
    公  訴  人  臺灣板橋地方法院檢察署檢察官
    被      告  丙○○
右列被告因侵占案件，經檢察官提起公訴（八十九年度偵字第一九一四九號），本院
判決如左：
    主      文
丙○○連續意圖為自己不法之所有，而侵占離本人所持有之物，處罰金仟元，如易
服勞役，以佰元折算壹日。
    事      實
一、丙○○有違反麻醉藥品管理條例、槍砲彈藥刀械管制條例等前科，其中因違反槍
    砲彈藥刀械管制條例案件，於民國（下同）八十五年九月二十四日經本院以八十
    五年度易字第三四六五號刑事判決判處有期徒刑四月，嗣於八十六年四月三十日
    經臺灣高等法院以八十五年度上易字第七五九八號刑事判決駁回上訴而告確定，
    八十七年七月二十二日因易科罰金執行完畢（不致使本案罪刑構成累犯）。詎其
    猶不知悔悟，竟基於意圖為自己不法之所有之概括犯意，先於八十九年四月至同
    年八月十日間之某時點，在不詳地點，將離丁○○所持有之身分證一張（係丁○○於八十九年四月間之某日，將其自用小客車停放在基隆市七堵區「百福社區」
    ，而遭不詳之人自車內竊取而離本人所持有）侵占入己，復於八十九年八月十二
    日至同年十月七日間某時點，在不詳地點，將離甲○○所持有之身分證一張（係
    甲○○於八十九年八月十二日二十三時許，在臺北縣新莊市○○路六十四巷口，
    遭不詳之機車騎士搶奪而離本人所持有）侵占入己。殆八十九年十月七日七時許
    ，為警在其前開承租之位於臺北縣土城市○○路○段一七一號二樓二Ａ室之套房
    內，查獲上開身分證二張，始偵悉上情。
二、案經臺北縣警察局永和分局移送臺灣板橋地方法院檢察署檢察官偵查起訴。
    理      由
一、訊據被告丙○○固坦承於前開時地經警於屋內查獲丁○○及甲○○之身分證等情
    ，惟矢口否認涉有右揭犯行，辯稱：上開套房係「湯米」租的，伊只是借住幾天
    ，上開身分證並非伊所持有，係於「湯米」之抽屜內查獲云云。惟查：
（一）上開身分證係被害人丁○○、甲○○分別於前揭時地遭竊盜及搶奪而離本人持
      有之物，業據丁○○、甲○○於警訊時證述綦詳。
（二）證人即上開套房之出租人戊○○於警訊時證稱：「（該套房你於何時租給何人
      ？何人居住？）該套房我是於八十九年八月十日承（出）租給一男一女，是女
      的跟我訂定契約書，為丁○○，男的有拿身分證給我看，姓名為丙○○，是他
      們二人居住。」、「（警方所提供給你指認之丙○○相片，是否跟你承租套房
      之丙○○同一人？房租月租多少？何人給付？）就是相片上之丙○○沒錯。月
      租新臺幣柒仟元，都是丙○○打電話給我叫我到套房租處跟他收房租。」、「
      八十九年十月十五日左右有一名自稱丙○○哥哥，他有拿身分證給我看，姓名
      為乙○○，他跟我說丙○○已被抓走，他要來幫他辦退租，及幫他搬物品。」
      （偵卷第四十七頁背面），嗣於本院理中復到庭結證稱：「（是否有將土城市
      ○○路○段一六九號二Ａ房屋租給別人？）我是租給丙○○沒錯。〈當庭指認
      被告本人〉」、「（租的情形如何？）丙○○當時有帶一個女子過來，我們是
      約套房裡面簽約，他簽好的時候把契約書、錢交給我，他們寫的時候我剛好去
      上廁所，沒有看到，當時他確定有影印丙○○的身分證給我，因為丙○○說他
      要住的，沒有影印那個女子的身分證給我，租金二萬一千元，包括一萬四千元
      是押金，租金七千元，身分證影本現在也不知道在不在，租金都是丙○○給我
      的。」、「（對警訊中所述有何意見？〈提示並告以要旨〉）的確是這樣。」
      、「（那女子約幾歲的人？）應該是成年人了。」、「（每次收房租是否都是
      向被告收的？）是，沒有向別人收過。」（見本院九十年二月九日訊問筆錄）
      。
（三）再者，自卷附之「房屋租賃契約書」上「丁○○」之署押二枚（見偵卷第五十
      四頁正面）與被告於偵查及本院審理中所為「丙○○」之簽名暨其於本院審理
      中（九十年二月九日訊問期日）當庭書寫之「丙○○」、「丁○○」字跡，細
      加核對，筆勢、形態以肉眼即足見相合，尤其於字形中「日」之書寫上均有於
      左下部留一缺口之明顯之個人獨特書寫慣性，是足認該「房屋租賃契約書」上
      偽造之「丁○○」之署押係被告所為。
（四）證人即被告之兄乙○○亦到庭證稱：「（是否有去被告租屋處幫他整理東西？
      ）有。當時是他朋友打電話給我說我弟弟被抓去關，東西放在租屋住，東西若
      沒有搬的話，會被房東丟掉。所以他朋友跟我約時間一起到租屋處搬東西，搬
      走衣服跟日常用品，用垃圾袋裝了五、六袋，而且中間包含了他女朋友的衣服
      。我有拿身分證給房東看，而且是房東幫我開門的，我向房東說我是被告的哥
      哥。」、「（跟你一起去的人有無搬東西？）沒有。」（見本院九十年二月十
      四日訊問筆錄），亦核與證人戊○○所述相符。
（五）此外，本案復有「房屋租賃契約書」影本及被害人丁○○、甲○○出具之「臺
      北縣警察贓物認領保管單」二份足資佐證。
（六）被告雖以前詞置辯，惟除有上開事證足以駁斥外，其自承與「湯米」認識約一
      年，卻無法指出真實之姓名，尤見所辯之無稽。
二、從而，本案事證已臻明確，被告犯行洵堪認定，自應依法論處。
三、查被告丙○○將離丁○○、甲○○等本人所持有之身分證侵占入己，核其所為係
    犯刑法第三百三十七條之侵占離本人持有之物罪，其先後二次次犯行，時間緊接
    、方法相同、觸犯構成要件相同之罪名，顯係基於概括之犯意為之，係連續犯，
    應依刑法第五十六條之規定論以一侵占離本人持有之物罪，並依法加重其刑。公
    訴人雖認應就被告之本案犯行論以累犯，然查被告固因違反槍砲彈藥刀械管制條
    例案件，於八十五年九月二十四日經本院以八十五年度易字第三四六五號刑事判
    決判處有期徒刑四月，嗣於八十六年四月三十日經臺灣高等法院以八十五年度上
    易字第七五九八號刑事判決駁回上訴而告確定，八十七年七月二十二日因易科罰
    金執行完畢（見卷附臺灣高等法院檢察署刑案紀錄簡覆表），但被告本案所犯之
    刑法第三百三十七條之侵占離本人所持有之物罪，其法定刑僅為處五百元以下罰
    金，並非再犯「有期徒刑以上」之罪，自不應依刑法第四十七條之規定論以累犯
    ，是公訴人所認即有未洽。爰審酌被告之犯罪動機、目的、手段、品行、智識程
    度、所生危害及犯罪後猶飾詞圖卸、未見悔意等一切情狀，量處如主文所示之刑
    ，並諭知易服勞役之折算標準。
四、至於被告丙○○在「房屋租賃契約書」上偽造「丁○○」之署押，而表明由「丁○○」與出租人戊○○簽訂該「房屋租賃契約書」，並交予戊○○而行使該「房
    屋租賃契約書」之犯行，未據公訴人起訴，復與本案論罪科刑之犯罪事實無同一
    案件之關係，本院自無從併予審理，自應由檢察官另行偵辦，附此敘明。
據上論斷，應依刑事訴訟法第二百九十九條第一項前段，刑法第五十六條、第三百三
十七條、第四十二條第二項，罰金罰鍰提高標準條例第一條前段、第二條，判決如主
文。
本案經檢察官賴惠慈到庭執行職務。
中      華      民      國       九十       年     三     月    十六    日
                                      臺灣板橋地方法院刑事第五庭
                  法  官  陳  鴻  清
右正本證明與原本無異
如不服本判決應於送達後十日內向本院提出上訴狀
                                          書記官  林  蔚  然
中      華      民      國       九十       年     三     月   二十一   日
附錄本案論罪科刑法條全文：
刑法第三百三十七條：
意圖為自己或第三人不法之所有，而侵占遺失物、漂流物或其他離本人所持有之物者
，處五百元以下罰金。


司法院資訊處製作；財團法人民間司法改革基金會備份。
